【裁判字號】    89,交上易,32
【裁判日期】    890315
【裁判案由】    過失傷害
【裁判全文】
臺灣高等法院高雄分院刑事判決                    八十九年度交上易字第三二號
    上  訴  人
    即  被  告  甲○○
右上訴人因過失傷害案件，不服臺灣高雄地方法院八十八年度交易字四九六第號，中
華民國八十八年十二月二十二日第一審判決（起訴案號：臺灣高雄地方法院檢察署八
十八年度偵字第一三四Ｏ七號）提起上訴，本院判決如左：
    主      文
原判決撤銷。
甲○○因過失傷害人，處有期徒刑伍月，如易科罰金，以參佰元折算壹日。
    事      實
一、甲○○領有小型車普通駕駛執照，於民國八十八年四月十四日晚間七時四十五分
    許，駕駛車號ＮＭ—三九三七號自用小客車（ＶＯＬＶＯ廠牌），沿高雄縣旗甲
    路四段，由北向南 (原審誤載由南往北）往旗山方向行駛，途經旗甲路四段與大
    德路三岔路口，本應注意車輛行經無號誌之交岔路口，應減速慢行，作隨時停車
    之準備；且直行車尚未進入交岔路口，而轉彎車已達中心處開始轉彎時，直行車
    應讓轉彎車先行，並應注意車前狀況，隨時採取必要之安全措施；又依當時情形
    ，天候晴、夜間有照明、路面乾燥、無缺陷、無障礙物、視距良好，並無不能注
    意之情事，適有乙○○騎乘車號ＰＬＲ—一五０號重型機車搭載丁○○，沿旗甲
    路四段由南往北方向 (原審誤載由北往南)行駛左轉大德路，已達旗山路四段與
    大德路三岔路口之中心處開始左轉；甲○○竟疏於注意車前狀況，減速慢行及讓
    已達交岔路口中心處開始轉彎車輛先行，仍貿然以時速五十公里左右之速度行駛
    ，致其駕駛之小客車右前保險桿撞及乙○○之機車右側，乙○○、丁○○因而人
    車倒地，乙○○受有右膝擦傷三Ｘ二公分血腫四Ｘ四Ｘ一公分、左膝四Ｘ三公分
    、右小腿四Ｘ二、四Ｘ一、二Ｘ一公分、右踝三Ｘ二公分擦傷之傷害，丁○○受
    有右臀部、右手小指Ｏ‧五ＸＯ‧五公分、右踝Ｏ‧五ＸＯ‧五公分、左踝擦傷
    Ｏ‧五ＸＯ‧五公分之傷害（尚非無自救能力之人）。甲○○於肇事後，停車後
    未下車察看，隨即駕車逃離現場，為路人記下車牌，經警循線查獲。
二、案經乙○○、丁○○訴由臺灣高雄地方法院檢察署檢察官偵查起訴。
    理      由
一、訊據上訴人即被告甲○○固供認有於前揭時地駕車肇事，並與告訴人乙○○、丁○○騎乘之機車擦撞，致乙○○、丁○○受傷之事實不諱，惟矢口否認有何過失
    情事，辯稱：因肇事前有大卡車開大燈迎面過來，致視線不清，以為是撞到障礙
    物，不知道撞到人，後來警方來找，才知道發生車禍；又告訴人乙○○未行駛至
    三岔路口中心處即搶先左轉，未讓直行車先行，伊無從預防，伊無過失云云。
二、按駕駛人駕駛汽車，行經無號誌之交岔路口，應減速慢行，作隨時停車之準備；
    汽車行駛時，駕駛人應注意車前狀況，並隨時採取必要之安全措施；又直行車尚
    未進入交岔路口，而轉彎車已達中心處開始轉彎，直行車應讓轉彎車先行，道路
    交通安全規則第九十三條一項第四款、第九十四條第三項及第一百零二條第一項
    第六款但書分別定有明文。
三、經查，肇事路段係旗甲路四段與大德路三岔路口，肇事後車輛之碎片掉落在旗甲
    路四段與大德路之交界處，已過旗甲路，此有道路交通事故調查報告表一紙及現
    場照片二張在卷可稽，顯見告訴人騎乘之機車已達交岔路口之中心處，此時，被
    告為直行車依前揭法條之規定，自應讓轉彎車先行，被告辯稱告訴人未行駛至交
    岔路口中心處，應讓其先行，與事實不符，尚不足採。次查，肇事地點係無號誌
    之交岔路口，速限六十公里，被告自承行經肇事地點時，對向有大卡車以遠光燈
    投射，惟其卻猶以時速五十公里左右之速度行駛，撞及告訴人，顯見被告當時未
    注意車前狀況，亦未減速慢行，並作隨時停車之準備。又查，被告於肇事後，曾
    在路旁停車後，隨即逃離現場，經路人記下車牌始查獲，此經告訴人於偵審中指
    述在卷，且被告小客車之右前保險桿已掉落一邊、車燈破裂，此有照片四張在卷
    足憑，依此車損程度並非輕微，被告應能明顯感覺到此撞擊，參以肇事地點在大
    馬路之中心處，依一般人之丙識經驗，可能撞擊之物非車即人，是被告辯稱其以
    為撞到障礙物，不知撞到人等語，顯屬事後卸責之詞，不足採信。未查，依當時
    情形，天候晴、夜間有照明、路面乾燥、無缺陷、無障礙物、視距良好，並無不
    能注意之情形，其竟疏於注意減速慢行及車前狀況，並讓已行駛至交岔路口中心
    處之告訴人機車先行，致肇事使告訴人受傷，其有過失，甚為明顯。且本件肇事
    責任經送台灣省高屏澎區車輛行車事故鑑定委員會鑑定結果，亦認被告未注意車
    前狀況為肇事原因，有該會八十八年十一月二十六日高屏澎鑑字第一六九一號鑑
    定意見書附卷可稽，雖該鑑定意見，認告訴人左轉時未讓被告直行車先行，亦同
    為肇事原因乙節，因漏未斟酌告訴人之機車已行駛至交岔路口中心處之事實，與
    上揭法條規定之意旨有違，故此部分尚難採納。本件被告過失責任已明，被告申
    請覆議，尚無必要，併此敘明。而告訴人乙○○受有右膝擦傷血腫、左膝、右小
    腿、右踝擦傷之傷害，丁○○受有右臀部、右手小指、右踝、左踝擦傷之傷害，
    分別有廣聖醫院出具之診斷證明書各一份在卷可憑。且告訴人因本件車禍受傷，
    與被告之過失行為間並有相當因果關係。事證明確，被告過失傷害犯行，應堪認
    定。
四、本件被告駕車因過失，致告訴人受傷，核其所為，係犯刑法第二百八十四條第一
    項前段之普通過失傷害罪。被告一過失行為致二人受傷，為想像競合犯，應從一
    重處斷。又刑法於八十八年四月二十一日經修正公布，增訂第一百八十五條之四
    規定：「駕駛動力交通工具肇事，致人死傷而逃逸者，處六月以上五年以下有期
    徒刑」，並已於同月二十三日生效，惟按刑法第一條之規定「行為之處罰，以行
    為時之法律有明文規定者，為限。」，被告肇事時，刑法並無處罰駕駛人上述行
    為之規定，則被告所為，自不應適用新增定之刑法第一百八十五條之四之規定論
    處，併此說明。
五、原審論處被告罪刑，固非無見；惟查，刑法第二百八十四條第一項之過失傷害罪
    ，依同法第二百八十七條規定，須告訴乃論。本件被害人乙○○、丁○○，於警
    局時已表明告訴，原判決未於事實欄載明被害人乙○○、丁○○告訴之旨，致本
    件是否經合法告訴不明，尚有未洽。又被告駕駛小客車由高雄縣旗甲路四段由北
    向南往旗山方向行駛，原判決誤載由南向北行駛，告訴人駕駛重型機車於旗甲路
    四段由南向北行駛，原判決誤載為由北向南行駛，亦有未合；被告上訴意旨否認
    犯罪，指摘原判決不當，雖無理由，但原判決既有上述可議之處，自應由本院予
    以撤銷改判。茲審酌被告前開過失之程度，而於肇事後逃逸，置告訴人二人生死
    於不顧，行為惡劣，矢口否認犯行及告訴人受傷情形尚非嚴重等一切情狀，仍量
    處有期徒刑五月，並諭知易科罰金之折算標準。又被告雖無前科、且於本院審理
    中已與告訴人達成和解，惟考量被告肇事後不將告訴人即時送醫救護，棄告訴人
    生死於不顧，且犯後不思悔改，狡詞卸責，爰不諭知緩刑，附此說明。
據上論結，應依刑事訴訟法第三百六十九條第一項前段、第三百六十四條、第二百九
十九條第一項前段，刑法第二百八十四條第一項前段、第四十一條、第五十五條，罰
金罰鍰提高標準條例第一條前段、第二條，判決如主文。
本案經檢察官林應華到庭執行職務。
中    華    民    國     八十九     年       三       月     十五       日
                              臺灣高等法院高雄分院刑事第六庭
                                  審判長法官  陳吉雄
                                        法官  江泰章
                                        法官  周賢銳
右正本證明與原本無異。
不得上訴。
                                      書記官  高文輝
中    華    民    國     八十九     年       三       月     十七       日
附錄：本判決論罪科刑法條全文
刑法第二百八十四條
因過失傷害人者，處六月以下有期徒刑、拘役或五百元以下罰金。致重傷者，處一年
以下有期徒刑、拘役或五百元下罰金。
從事業務之人，因業務之過失傷害人者，處一年以下有期徒刑、拘役或一千元以下罰
金。致重傷者，處三年以下有期徒刑、拘役或二千元以下罰金。
                                                                        Ｂ


司法院資訊處製作；財團法人民間司法改革基金會備份。
